臺灣桃園地方法院民事判決　　　　　　　　96年度國字第12號
原　　　告　甲○○
訴訟代理人　邱鎮北律師
被　　　告　桃園縣楊梅鎮公所
法定代理人　乙○○
訴訟代理人　彭國良律師
上列當事人間請求國家損害賠償事件，於民國96年10月16日辯論
終結，本院判決如下：
    主  文
被告應給付原告新台幣貳拾貳萬陸仟元及自民國九十六年四月二
十六日起至清償日止，按週年利率百分之五計算之利息。
原告其餘之訴駁回。
訴訟費用由被告負擔百分之十七，餘由原告負擔。
本判決第一項得假執行，但被告若以新台幣貳拾貳萬陸仟元為原
告供擔保後，得免予假執行。
原告其餘假執行之聲請駁回。
    事實及理由
一、原告起訴主張：
  （一）訴外人李茂亮係被告楊梅鎮公所之清潔隊員，以駕駛清
        潔車為業，係以駕駛為業務之人，於民國九十四年六月
        二十九日凌晨四時三十分許，駕駛車號七七二－QD號聯
        結車，沿桃園縣中壢市○○里○○○路往文化路方向行
        駛，行經上開松江南路與合江路口前，因行向為幹道，
        路口號誌為閃光黃燈，本應注意車輛，且應減速接近，
        注意安全，小心通過，並應注意車前狀況並隨時採取必
        要之安全措施，而依當時天候為陰，夜間有照明，道路
        無缺陷、無障礙物等情形，並無不能注意之情事，適有
        訴外人林昭興駕駛原告所有車號八三五八－DZ號自小客
        車附載黃家賓及張玉昇，沿桃園縣中壢市○○路往桃園
        方向行駛，行經上開松江南路與合江路口時發生碰撞，
        案經台灣桃園地方法院以95年度桃交簡字第1286號刑事
        簡易判決有罪在案。自係被告所屬公務員於執行職務時
        有過失，被告實應依國家賠償法第2 條第1 項及第2 項
        就原告之損害負賠償責任。
  （二）原告所有上開自用小客車請汽車經銷商估價，於本件肇
        事時，價值為新台幣（下同）130 萬元。現上開自用小
        客車已報廢；另汽車使用人林昭興並無過失。
  （三）爰依國家賠償之法律關係提起本件訴訟，並聲明：１、
        被告應給付原告130 萬元，及自起訴狀繕本送達之翌日
        起，至清償日止，按年息5%計算之利息。２、願供擔保
        請准為假執行之宣告。
二、被告則以：否認訴外人李茂亮有過失；本件應是原告汽車使
    用人林昭興之過失所致，原告應與訴外人林昭興負相同之過
    失責任；至於鑑定價值部分，因鑑定單位未見到上揭自用小
    客車，即為鑑價，其鑑定結果，不足採信。另被告所有之垃
    圾車經原告之汽車使用人林昭興撞毀，被告支出之修理費用
    394,000 元，對此部分被告主張抵銷置辯。並聲明（一）原
    告之訴駁回。（二）願供擔保免予假執行。
三、原告起訴主張：訴外人李茂亮係被告所屬之清潔隊員，為公
    務員，於九十四年六月二十九日凌晨四時三十分許，駕駛車
    號七七二－QD號聯結車，執行職務行使公權力，途經桃園縣
    中壢市○○○路與合江路口前，撞擊訴外人林昭興駕駛原告
    所有車號八三五八－DZ號自小客車附載黃家賓及張玉昇，致
    原告所有之上揭自用小客車毀損之事實，業經原告提出證明
    書影本1 紙、本院95年度桃交簡字第1286號刑事簡易判決電
    腦繕本一份、桃園監理站函影本一份為證，並為被告所不爭
    執，原告此部分之主張堪信為真實。
四、訴外人李茂亮於上揭車禍有過失：
    訴外人因上揭車禍致訴外人林昭興等人受傷及毀損原告之系
    爭自用小客車之情，業經本院95年度桃交簡1286號刑事簡易
    判決認定屬實，並經本院依職權調閱上開刑事卷證核對屬實
    ，經查：按行車速度，依標誌之規定，道路交通安全規則第
    1 項定有明文。本件車禍路段時限制為時速50公里，此觀諸
    台灣桃園地方法院檢察署94年度偵字第14645 號偵查卷所附
    道路交通事故調查報告表自明。參酌上揭偵查卷附警製現場
    圖，訴外人李茂亮駕駛之聯結車之煞車痕近30公尺，可推斷
    訴外人李茂亮肇事時之時速顯已逾50公里，依車禍當時並無
    不能注意之情形，訴外人李茂亮疏未注意上揭規定，貿然以
    逾50公里之時速行駛，訴外人李茂亮於本件車禍應有過失。
    故原告主張被告所屬之公務員即訴外人李茂亮於執行職務時
    不法侵害原告之財產，應可採信。
五、本件車禍時原告所有之系爭自用小客車價值為128萬元：
    原告所有之系爭自用小客車經委請中華民國汽車鑑價協會鑑
    定，認該車於肇事時之市場交易價格為128 萬元，且修護費
    用過於龐大，修護無實益，若以報廢車處理，約價值15萬元
    之情，有該協會96年7 月27日中協（禹）字96年第028 號函
    為證。是原告所受之損害為113萬元（128萬-15萬）。
六、原告所有系爭自用小客車之使用人林昭興與有過失：
    按行車速度，依速限標誌或標線之規定，無標誌或標線者，
    行車時速不得超過五十公里；車輛行至號誌故障而無交通警
    察指揮之交岔路口，支線道車應暫停讓幹線道車先行，道路
    交通安全規則第93條第1 項、第102 條第1 項第2 款分別定
    有明文。經查：原告之使用人即訴外人林昭興當時之時速為
    50至60公里，當時其行駛之車道並無號誌等語，業據訴外人
    林昭興陳述屬實（見上開偵查卷第47頁），而依道路交通事
    故調查報告表(一)所示，該處之時速限制為50公里，又依證人
    林昱廷於上開刑事案件偵查中證稱被告所行駛之松江南路為
    幹線道，告訴人等（即訴外人林昭興）所行駛之吉林路、合
    江路為支線道（見上開偵查卷第七九頁），而訴外人林昭興
    所行駛之車道應有閃光紅燈之設置，訴外人林昭興另具狀稱
    該行向之閃光紅燈故障無作用（見上開偵查卷第65頁），依
    案發當時之情況，訴外人林昭興並無不能注意之情事，竟於
    行經號誌故障而無交通警察指揮之交岔路口，未暫停讓幹線
    道車先行，反以逾越時速之速度行駛，顯見訴外人林昭興有
    超速、行經號誌故障之交岔路口未暫停讓幹線道車先行之過
    失。本院認原告之使用人林昭興之過失責任為百分之八十，
    過失相抵後，原告可請求之金額為226,000 元（113 萬×
    0.2） 。
七、被告不得主張抵銷：
    被告主張原告之使用人即訴外人林昭興之過失致伊之聯結車
    毀損，原告應負損害賠償責任之情。惟查：訴外人林昭興於
    本件車禍有超速、行經號誌故障之交岔路口未暫停讓幹線道
    車先行之過失，已如上述，惟該等過失均非原告於借車時所
    能預見，此外被告復無法舉證證明原告借車予訴外人林昭興
    有故意或過失，是原告自不負侵權行為損害賠償責任。是被
    告主張抵銷，即屬無據。
八、綜上所述，原告依國家賠償之法律關係請求被告應給付原告
    新台幣貳拾貳萬陸仟元及自起訴狀繕本送達之翌日（即九十
    六年四月二十六日）起至清償日止，按週年利率百分之五計
    算之利息，為有理由，應予准許。至於逾此部分之請求為無
    理由，應予駁回。原告陳明願供擔保，聲請宣告假執行，經
    核其勝訴部分，金額未逾50萬元，應依職權宣告假執行。至
    其敗訴部分，其假執行之聲請亦失所附麗，併予駁回。另被
    告聲請部分，酌定相當擔保金額，准許被告免為假執行。
九、據上論結，原告之訴為一部為有理由，一部為無理由，應依
    民事訴訟法第七十九條但書、第三百八十九條第一項第五款
    、第三百九十二條第二項，判決如主文。
中　　華　　民　　國　　96　　年　　10　　月　　30　　日
                  民事第一庭    法　官　吳爭奇
以上正本係照原本作成。
如對本判決上訴，須於判決送達後20日內向本院提出上訴狀
中　　華　　民　　國　　96　　年　　10　　月　　31　　日
                                書記官　梁麗雲
